臺灣花蓮地方法院刑事判決　　　　　　　　　　　　　九十二年度交易字第一四號
　　公　訴　人　臺灣花蓮地方法院檢察署檢察官
　　被　　　告　乙○○
右列被告因過失致死案件，經檢察官提起公訴（九十二年度偵字第二二七二號），本
院判決如左：
    主  文
乙○○因過失致人於死，處有期徒刑柒月。緩刑參年。
    事  實
一、乙○○於民國九十二年三月八日駕駛車牌號碼九Ｖ—０二七九號自用小客車，搭
    載其妻許瑞娥，與友人劉伯能（搭載其妻劉陳月忍）、陳仁義分別駕駛汽車自台
    東縣池上糖廠出遊，沿花蓮縣玉里鎮台九線花東公路由南往北方向行駛，於同日
    下午十三時十分許，行經該公路三二０公里又四００公尺附近雙向二車道時，本
    應注意在遵行車道內行駛，且依當時為陰天但有日間自然光線、路面鋪設柏油、
    乾燥並無缺陷或障礙物、視距良好等情，並無不能注意之情事，竟疏未注意在遵
    行車道內，而侵入對向南下車道行駛，適有莊玉池騎乘車牌號碼ＰＲＸ—九四六
    號重型機車，於對向車道由北往南方向行駛，乙○○一時閃避不及，其駕駛之車
    輛左前方遂撞擊莊玉池騎乘之機車，致莊玉池摔至路旁農田水溝間，當場因氣胸
    不治死亡。乙○○肇事後，主動委請同行之友人劉陳月忍報警，並於偵查機關不
    知犯人為誰前，向據報前來現場處理車禍事件之警員坦承肇事並願接受裁判。
二、案經乙○○自首及莊玉池之子甲○○訴請台灣花蓮地方法院檢察署檢察官偵查起
    訴。
    理  由
一、訊據被告乙○○固坦承於前揭時間、地點駕駛車牌號碼九Ｖ—０二七九號自用小
    客車發生車禍，致被害人莊玉池死亡之事實不諱，惟否認有何過失，辯稱：兩車
    是在道路中心線相撞，如果被害人沒有喝酒過量且有駕照，應該不會騎得太靠近
    中心線，也不會發生碰撞云云。經查，被告與被害人莊玉池於上開時地發生車禍
    一節，為被告所供承，核與證人即與被告同行之妻子許瑞娥於偵訊中、證人即與
    被告之同行友人劉伯能於警詢時及偵查中、證人即與被告同行之友人陳仁義於偵
    查中證述之情節相符，並有道路交通事故現場圖、道路交通事故調查表各一紙、
    行政院退除役官兵輔導委員會玉里榮民醫院診斷書乙紙、汽車、重型機車行車執
    照及被告之駕駛執照影本各一份、現場照片十六幀及車輛毀損照片十幀在卷可稽
    。而被害人莊玉池確因本件車禍死亡，亦經臺灣花蓮地方法院檢察署檢察官督同
    檢驗員相驗屬實，並製有驗斷書、相驗屍體證明書、勘驗筆錄及相驗屍體照片八
    幀附卷可按，堪認其為真實。
二、按汽車在雙向二車道行駛時，均應在遵行車道內行駛，道路交通安全規則第九十
    七條第一款定有明文。經查，案發當時天候陰但有日間自然光，路面鋪設柏油、
    乾燥並無缺陷等情，有前開道路交通事故調查報告表乙紙可憑，是案發當時並無
    不能注意之情事。被告雖辯稱當時二車是在道路中心線相撞，其並無過失云云，
    惟查：
（一）證人許瑞娥於偵訊中雖證稱二車係在道路中心線位置碰撞等語，惟證人許瑞娥
      為被告之配偶，其證詞難免有所偏頗被告，又其於本件車禍發生後，因驚嚇過
      度而送醫院住院觀察，此為被告於警詢中所供承，是證人許瑞娥於極度驚嚇後
      ，是否能正確記憶案發當時所發生之情事，已有疑問，尚難遽採為有利於被告
      之認定。
（二）本件被害人騎乘之機車刮地痕及被告駕駛之汽車輪胎印痕均在距離道路中心線
      五公尺許之南下慢車道上，而道路中心線並無刮地痕等情，有道路交通事故現
      場圖乙紙及履勘筆錄一份在卷可佐，依此，已難想像二車於道路中心線上相撞
      ，卻遠在五公尺外方產生刮地痕等痕跡。又交通事故中，二車相碰撞，必會產
      生衝撞力量，致使車體破片、裝載物、玻璃碎片或其他物品散落於地面，而該
      散落物會因慣性而分布於撞擊地點附近，然觀諸上開卷附之車禍現場照片，被
      害人所騎乘機車經撞擊後之車體破片，係散落於南下車道之外側慢車道與護欄
      路障處，道路中心線上並無散落物，證人即當時處理本件車禍現場之警員王連
      興於偵查中亦為相同證述，此外，並有履勘筆錄一份可資為憑。另依前開道路
      交通事故現場圖顯示，南下車道之外側慢車道與道路中心線相隔有三．七公尺
      ，則依該散落物分布距道路中心線有相當距離之情況觀之，顯見本案中兩車應
      係相撞於被害人所騎乘之南下車道上，而非相撞於道路中心線，否則何以該道
      路中心線皆無絲毫車輛撞擊後之散落物？故本件事故肇事原因應係被告駕駛車
      輛，跨越中心分向線，侵入來車道，而撞擊被害人騎乘之重型機車。而本件車
      禍事故，經送請鑑定及覆議結果，亦同此認定，此有台灣省花東區車輛行車事
      故鑑定委員會九十二年六月二十三日花鑑字第九二０三二五號函檢附之鑑定意
      見書及台灣省車輛行車事故覆議鑑定委員會九十二年九月二日府覆鑑字第九二
      一０八五五號函之覆議意見書各一份可資參照。本案被告駕駛汽車，本應注意
      上開規定，且依肇事當時之狀況，並非不能注意及此，竟疏於注意，貿然駛入
      對向車道，足認被告之駕車行為，顯有過失，其所辯在道路中心線相撞，其無
      過失云云，應屬卸責之詞，不足採信。另被害人確因被告之過失行為致發生車
      禍，當場因氣胸死亡，則被告之過失行為，與被害人之死亡結果間，自具有相
      當因果關係。
三、至於被告所辯被害人對於本件車禍之發生亦有過失一節，經查，本件被害人駕車
    前曾飲酒，其血液中酒精濃度含量為一五七．六 mg/dl（經換算為呼氣中酒精濃
    度每公升０．七七八毫克），有行政院退除役官兵委員會玉里榮民醫院生化報告
    單一紙附卷可憑，且被害人並無機車駕駛執照，此為告訴人甲○○所不否認，並
    有證號查詢機車駕駛人資料一紙在卷可查，可認被害人確實於騎乘機車前曾飲酒
    且未具備駕駛執照。然本件係因被告貿然侵入對向車道而肇事，已詳如前述，依
    常情，即使一般正常未飲酒並有駕駛執照之人，亦難責其面對此突發事變時，可
    做成適當且有效之迴避反應，故被害人雖無駕駛執照且於駕車前飲酒，仍難認其
    就本事故有何過失，另台灣省花東區車輛行車事故鑑定委員會及台灣省車輛行車
    事故覆議鑑定委員會亦認定被害人駕駛重型機車無肇事因素，此有前開委員會鑑
    定意見書及覆議意見書各一份可資參照，被告辯稱被害人亦有過失一節，尚非可
    採。退步言，縱使被害人騎乘機車有過失，被告亦不能因為他人亦有過失而免除
    其過失責任。綜上各節，本件事證明確，被告過失致死犯行已堪認定，其所辯尚
    無足採，應予依法論科。
四、核被告乙○○所為，係犯刑法第二百七十六條第一項過失致死罪。被告於肇事後
    ，主動委請友人劉陳月忍報警，並於偵查機關不知犯人為誰前，向據報前來現場
    處理車禍事件之警員，坦承肇事並願接受裁判一情，業據被告於本院審理中供述
    屬實，並有花蓮縣警察局玉里分局處理相驗案件初步調查報告暨報驗書一紙在卷
    可稽，應依刑法第六十二條之規定，減輕其刑。爰審酌被告之素行、造成被害人
    死亡所生之危害、被告違規之情節及肇事後自首，態度尚稱良好，且與被害人家
    屬達成和解，賠償損害，有和解書及刑事陳報狀各一份附卷可查等一切情狀，量
    處如主文所示之刑，以資懲儆。又被告前未曾受有期徒刑以上刑之宣告，有臺灣
    高等法院被告全國前案紀錄表一紙附卷可稽，其因一時疏失，而罹刑典，事後並
    賠償被害人家屬，經此刑之宣告後，應知警惕而無再犯之虞，本院因認對其所宣
    告之刑以暫不執行為當，爰予以宣告緩刑如主文，用啟自新。
據上論斷，應依刑事訴訟法第二百九十九條第一項前段，刑法第二百七十六條第一項
、第六十二條前段、第七十四條第一款，罰金罰鍰提高標準條例第一條前段，判決如
主文。
本案經檢察官孫源志到庭執行職務。
中      華      民      國     九十三      年      一     月    十三    日
                               臺灣花蓮地方法院刑事第二庭
                                   審判長法官  林  碧  玲
                                         法官  陳  世  博
                                         法官  俞  秀  美
右正本證明與原本無異。
如對本判決不服，應於送達後十日內，向本院提出上訴狀。（應抄附繕本）告訴人或
被害人如對於本判決不服者，應具備理由請求檢察官上訴，其上訴期間之計算係以檢
察官收受判決正本之日期為準。
                 法院書記官
中      華      民      國     九十三      年      一     月    十四    日
附錄本判決論罪之法律條文：
刑法第二百七十六條第一項：
因過失致人於死者，處二年以下有期徒刑、拘役或二千元以下罰金。
